【裁判字號】    97,司,349
【裁判日期】    970812
【裁判案由】    呈報清算終結
【裁判全文】
臺灣板橋地方法院民事裁定       97年度司字第349號
聲  請  人  甲○○
                        樓
上列聲請人呈報東晟實業股份有限公司清算終結事件，本院裁定
如下：
    主  文
聲請駁回。
程序費用由聲請人負擔。
    理  由
一、本件聲請意旨略以：東晟實業股份有限公司（下稱東晟公司
    ）因業務不振，已報請主管機關核准解散登記，並向  鈞院
    呈報清算人就任，並經鈞院於民國（下同）97年5 月20日板
    院輔民勇97年度司字第200 號函准予備查在案，茲已於97年
    8 月1 日清算完結，爰依公司法第93條、第331 條規定，檢
    附清算期內收支表、損益表（營利事業清算申報書）、清算
    後資產負債表、財產目錄、投資人清算分配報告表、清算申
    報收據聯等件，請准予備查等語。
二、按公司清算人依公司法第93條第1 項、第331 條第4 項規定
    ，向法院所為清算完結之聲報，在性質上屬商事非訟事件，
    僅屬備案性質，法院准予備查，並無實質上之確定力，公司
    是否清算完結，仍應視其已否完成「合法清算」而定（最高
    法院92年度台抗字第621 號、89年度台抗字第388 號裁定意
    旨參照）。而依公司法第334 條準用同法第84條第1 項規定
    ，清算人之職務包括了結現務，收取債權清償債務，分派盈
    餘或虧損，分派賸餘財產等，清算人必完成上揭各項事務，
    其清算程式始為合法，清算事務始能認為已完結，其公司人
    格始能認為已消滅。否則，如清算公司尚有債務未為清償，
    法院即對清算完結之聲報准予備查，將造成清算人「形式上
    」已清算完結使法人人格消滅之表徵，其結果甚易導致債權
    人誤認為已無從對該清算公司進行追償，顯非法理之平。為
    慎重計，94年2 月5 日修正之非訟事件法第180 條增訂應由
    清算人造具經股東承認之結算表冊，以書面向法院為公司法
    所定清算完結之聲報，由法院及時、適當之介入審查監督，
    以達保護公司債權人，防止糾紛再起之目的。又法院受理呈
    報清算終結之商事非訟事件，固毋庸為「准駁聲報」之裁定
    ，惟仍應依職權調查事實及必要之證據，作形式審查，倘有
    所處分，亦應以裁定為之，此觀非訟事件法第32條第1 項（
    修正前第16條）、第36條第1 項（修正前第20條第1 項）之
    規定自明（最高法院84年臺抗字第457 號裁定意旨可資參照
    ）。故法院依據清算人依法附具之結算表冊文件，以及法院
    依職權調查事實及必要證據所得之資料（例如：函各稅捐機
    關，查明清算公司有無欠稅等），作形式審查，倘已可審認
    尚未完成合法清算程式，認不符清算終結之要件時，即不得
    准予備查，應以裁定駁回清算完結之聲報，由清算人繼續完
    成清算事務。
三、經查聲請人雖主張其於97年8 月1 日即已清算終結，然財政
    部台灣省北區國稅局中和稽徵所於97年6 月4 日北區國稅中
    和四字第0971016121號函復本院東晟公司尚有先行核估稅款
    新台幣136,847 元尚未繳清，此有上開函文附於本院97年度
    司字第200 號民事卷內可參，自難認清算事務已經終結。則
    東晟公司之清算事務並未終結，其聲明呈報清算終結請准予
    備查，自屬無據，應由本院為如主文所示之必要處分，由聲
    請人繼續清算事務。
四、依非訟事件法第36條第1 項、第21條第1 項前段，裁定如主
    文。
中    華    民    國    97    年    8     月    12    日
                  民事第二庭    法  官   許麗華
以上正本證明與原本無異。
如不服本裁定應於送達後10日內向本院提出抗告狀，並應繳納抗
告裁判費新台幣1,000 元整。
中    華    民    國    97    年    8     月    12    日
                                書記官  蕭佩宜


司法院資訊處製作；財團法人民間司法改革基金會備份。
